【裁判字號】    95,勞訴,46
【裁判日期】    951228
【裁判案由】    損害賠償
【裁判全文】
臺灣板橋地方法院民事判決            95年度勞訴字第46號
原        告  春池開發股份有限公司
              （原名數位春池網路服務股份有限公司）
法定代理人  己○○
訴訟代理人  乙○○
            戊○○
                      之3
被      告  丙○○
            甲○○    同上
兼上 二 人
訴訟代理人  丁○○
上列當事人間請求損害賠償事件，經本院於民國95年11月28日言
詞辯論終結，判決如下：
    主  文
被告丁○○應給付原告新台幣伍拾玖萬玖仟壹佰壹拾壹元，及自
民國九十五年七月二十八日起至清償日止，按年息百分之五計算
之利息。
原告其餘之訴駁回。
訴訟費用由被告丁○○負擔十分之九，餘由原告負擔。
本判決第一項於原告以新台幣貳拾萬元為被告丁○○供擔保後，
得假執行。
原告其餘假執行之聲請駁回。
    事實及理由
一、原告主張：
  (一)緣丁○○自民國92年11月1 日起任職原告公司，擔任網路電
    訊事業部副理，全權負責第二類電信話務之業務。因該業務
    經營後不久即發生鉅額帳款無法收回，造成原告虧損，原告
    乃於94年2 月決議評估該項業務發展之可行性，其後因均無
    起色，故於94年6 月決定結束該項業務，並即指示被告丁○○應於94年7 月與上下游客戶協調終止所有合作關係並結算
    相關帳務。而被告丁○○在與上下游客戶溝通協調後，向原
    告表示已與該等廠商達成共識，可於94年7 月將電信話務業
    務結束並可向上游廠商即訴外人博新公司於結束業務後取回
    2,138,855 元，最遲可於同年10月底前結束相關作業。於94
    年10月7 日業務結束會議中，被告丁○○亦表示將於同年10
    月20日前結案。據被告丁○○94年10月31日所提簽呈，原告
    應向博新公司收取1,651,491 元。原告責成被告丁○○應積
    極收回不宜延遲。孰料，被告丁○○一再拖延，違背原告之
    指示，未於預定期間終止前述第二類話務業務，致使原告受
    有1,395,702 元之損失。原告上開損失係因原告與博新公司
    結束電信話務之結算時間由94年7 月1 日延誤至94年11月30
    日計5 個月所增加之話務成本、利息等637,843 元及博新公
    司未補扣額度之預估成本等757,859 元之合計數。因被告丁○○未依原告指示即早終止二類電信話務業務所造成，乃屬
    重大過失違反僱傭契約中受僱人之忠誠義務，顯有可歸責之
    事由，致原告受有損害，爰依民法第227 條第2 項規定請求
    被告丁○○賠償原告637,843 元。
  (二)被告丁○○係94年10月31日自願離職，嗣其因業務疏失自知
    理虧，乃於94年12月9 日以電子郵件（下稱系爭電子郵件）
    向原告表明願意自行承擔部分損失即637,843 元，並同意原
    告可就其薪資先予扣抵，原告就此部分表示同意，並問被告
    丁○○何時支付，被告丁○○表示94年底前完成。原告基於
    被告丁○○之同意負擔部分損失，遂與博新公司就其餘損失
    完成簽訂保證金返還之協議書，同時被告丁○○亦提供其所
    擬定之協議書1 份，作為被告丁○○之付款依據及時程。但
    自95年1 月13日協商後，被告丁○○未完成兩造間協議書之
    簽訂，且經原告多次連絡，被告丁○○均置之不理。原告遂
    於95年1 月19日以存證信函催告被告丁○○，被告丁○○亦
    未回應。
  (三)被告丙○○、甲○○為被告丁○○人事保證之連帶保證人，
    其等就被告丁○○因職務上過失所應負之上開債務不履行賠
    償責任，應與被告丁○○負連帶賠償責任等語。
  (四)聲明請求：被告應連帶給付原告637,843 元，及自原告95年
    6 月13日準備書狀繕本送達被告之翌日起至清償日止，按年
    息5%計算之利息；願供擔保，請准宣告假扣押。
二、被告則以：
  (一)原告係從事電話卡之批發轉售業務，原告自系統服務廠商即
    訴外人博新公司購買電話卡後轉售他人，訴外人達通數位電
    訊股份有限公司（下稱達通公司）為原告客戶之一，原告因
    業務縮編須停止電信話務電話卡業務，遂與系統服務商博新
    公司於94年12月12日簽定終止合約，終止雙方一切業務關係
    ，原告原定與博新公司終止電信業務合作之日期為94年6 月
    30日，並移轉客戶達通公司電話卡業務由博新公司承接，遂
    於94年10月21日去函博新公司要求終止合約並希望自94年7
    月1 日起由博新公司承接原告之電信業務，但博新公司表示
    無法接受合約終止日溯及自94年6 月30日起算，而認應以94
    年11月30日為合約終止日，原告於94年12月12日與博新公司
    簽定以94年11月30日為合約終止日之協議書，故原告與博新
    公司各自結算原告應付之電信話務及080 話務入口號成本，
    因原告以94年6 月30日為終止日，博新公司以94年11月30日
    為終止日，故產生計算之誤差共688,620 元，即此筆費用為
    原告所不預期負擔的，而認為此誤差金額係被告丁○○未能
    與博新公司協商順利所致，認應由被告丁○○負擔。然因原
    告未支付被告丁○○94年10月份薪資及被告丁○○於93年8
    月份代墊原告客戶信舟電訊科技股份有限公司之貨款，經扣
    減後尚差637,843 元，此為原告本件請求款項之由來。
  (二)原告係94年10月7 日之業務結束會議方作成與博新公司終止
    合約之決定，此由原告於被告丁○○所呈94年9 月12日簽呈
    上猶有經理黃守義批示「建議召開會議說明」字樣，試圖改
    變原告與博新公司之合作模式可知。原告主張其於同年6 月
    決定結束該業務，並指示被告丁○○應於同年7 月份與客戶
    協調終止所有合作關係結算相關帳務云云，非僅與事實不符
    ，原告亦未舉證證明。
  (三)被告丁○○自92年11月1 日任職原告，負責第二類話務業務
    ，詎遭原告於94年9 月30日以業務縮編為由而予資遣，非自
    動辭職，故自94年10月1 日以後，被告丁○○已非原告之員
    工。嗣後原告雖要求被告丁○○出面與博新公司協商終止契
    約事宜，然顯非被告丁○○在職之職責，充其量僅為義務幫
    忙，不應負任何責任，並無忠誠義務可言，因原告於同年10
    月初遲不發放該月份應領之薪資及資遣費，故被告丁○○不
    得已須配合原告要求，協助電信話務結束業務之相關工作與
    聯繫，因而依其通知於94年10月7 日列席原告之業務結束會
    議，並按會中之承諾，於同年10月21日呈上通知博新公司終
    止合作契約之函稿，及同年月31日提出與博新公司、達通公
    司及新世紀資通公司解約協議書草稿呈請原告上級各主管批
    示，會商後於94年11月14日定案，俾作為原告將來與博新公
    司談判之參考。惟原告於94年11月14日方定案，被告丁○○
    始有書面資料與博新公司協商，而原告卻要求被告丁○○將
    與博新公司終止合約之日期追溯至同年6 月30日，但自94年
    6 月30日起至94年11月14日止，已相隔4 個半月，該段期間
    增加之帳務費用博新公司自然無法同意負擔。故有637, 843
    元之誤差。原告與博新公司94年12月12日簽定終止合作之協
    議書時，被告丁○○並未在場，就彼等簽約條件無法置喙，
    自與被告丁○○無關，原告指稱係被告丁○○重大過失云云
    ，顯屬無據；其次，原告與博新公司之簽約日期為94年12月
    12日，已是被告丁○○離職後2 個月之事，自與被告丁○○
    無關。
  (四)原告公司經理黃守義於94年9 月初告知被告工作到該月份30
    日止，且要求被告以自動辭職為由離職，被告方於「離職申
    請暨移交清冊」上勾選「辭職」欄，被告於94年9 月28日申
    請離職當日即將識別證與名片交還原告，並移交借支、應收
    帳款等事項，由李春蘭點交完成離職手續，故被告丁○○遭
    原告裁遣之時間為94年9 月30日。至於被告丁○○所填預定
    離職日94年10月31日，係因被告丁○○自忖要留下義務幫忙
    1 個月時間，惜原告並未核准，因此兩造間僱傭關係已於94
    年10月1 日終止，自94年10月1 日起被告已非原告公司員工
    。
  (五)被告丁○○固曾寄發系爭電子郵件予原告表明願意賠償637,
    843 元，然此係因被告丁○○賦閒在家，忽接獲原告來電表
    示因被告丁○○業務計算預估成本錯誤造成原告損失，要求
    被告丁○○負責，被告丁○○誤以為在職期間有重大業務過
    失而未假思索即以系爭電子郵件表示負責之意，但嗣後發現
    並非被告丁○○在職之業務過失所致，若知係因原告與博新
    公司雙方對終止合約日期不同認知所造成，被告丁○○即不
    會有此承諾，顯係錯誤之意思表示，被告丁○○自得依民法
    第88條第1 項規定主張撤銷錯誤之意思表示，故原告即不得
    對被告為請求。
  (六)依原告公司員工保證規章第6 條規定：「被保證人在服務期
    間如有違背公司規章或侵害本公司權益，致使本公司蒙受損
    失者，應負連帶保證責任。」，被告丁○○於94年9 月30日
    離職，則保證人即被告丙○○、甲○○之保證關係已於94年
    9 月30日消滅，自與原告於94年12月12日與博新公司簽約終
    止之行為無涉，已不負保證責任，更何況被告丁○○亦無責
    任可言，故原告對被告丙○○、甲○○請求連帶負賠償責任
    ，非有理由等語，資為抗辯。
  (七)答辯聲明：駁回原告之訴。
三、兩造不爭執事項：
  (一)被告丁○○自92年11月1 日起任職於原告公司，擔任網路電
    訊事業部副理一職，全權負責第二類電信話務之業務。被告
    丙○○及被告甲○○於92年11月1 日簽立原告公司之員工保
    證書，同意擔任被告丁○○人事保證之連帶保證人。
  (二)被告丁○○於94年9 月提出業務現狀報告中表示評估就其負
    責之電信業務有關本案爭議之博新公司可於結束業務後返還
    原告2,138,855 元，並表示可於同年10月底結束相關作業，
    有業務現況報告1 件可按（見本院卷第14至17頁）。
  (三)被告丁○○於94年10月7 日業務結束會議中表示於同年10月
    20日前可將第二類電信話務之業務結束，有原告所提業務結
    束會議記錄影本1 件足徵（見本院卷第18頁）。
  (四)被告丁○○於94年12月9 日寄發系爭電子郵件予原告，內容
    為：「目前與博新及達通之解約協議書進度如下：1.達通部
    分已完成。2.博新部分，昨日下午已與博新會計確認所有金
    額，因部分金額與我當初預估並不相同，不同之處如下：a
    、博新將業務結算至94年11月30日，因而產生之話務費用（
    包含博新話務成本及080 話務成本），共765,672 元，我當
    初結算至94年6 月30日之計算預估包含94/05 及94/06 之話
    務及94/06 之080 話務成本為208,065 元，電話卡餘額預估
    成本為300,21 4元，合計誤差共627,393 元；此部分因為業
    務計算預估成本錯誤，將由業務自行負擔。b 、達通電話卡
    移轉至博新之總金額為716,505 元，博新另加計7 個月利息
    為10,450元，此部分因業務協調結帳日期不成，亦由業務自
    行負擔。c 、…」
    ，此有原告所提、被告不爭執形式真正之電子郵件影本1件
    附卷可稽（見本院卷第21頁）。
  (五)原告與博新公司於94年12月12日簽立協議書以協議終止合作
    關係，雙方協議話務結算日為94年11月30日，此有原告所提
    協議書影本1件可憑（見本院卷第106至107頁）。
四、兩造爭執事項要點：
  (一)被告丁○○自原告公司離職之離職日期為何？
  (二)被告丁○○於94年12月9 日寄發系爭電子郵件予原告，表示
    同意負擔627,393 元及10,450元，合計637,843 元，被告主
    張撤銷該錯誤之意思表示，有無理由？
  (三)原告請求被告等3人賠償，有無理由？
五、原告主張被告丁○○係於94年10月31日自請離職，被告則辯
    稱係於同年9 月28日即遭原告裁遣而離職。經查，原告上開
    主張，業據其提出被告不爭執形式真正之被告丁○○本人所
    親自填載之「離職申請暨移交清冊」影本1 件可稽（見本院
    卷第164 頁），其上「離職申請日」為94年9 月28日，「預
    定離職日」為94年10月31日，被告丁○○應繳還原告公司之
    識別證、名片，均係於「94年11月2 日」始交予原告員工李
    春蘭點收，另借支、應收帳款、存出保證金等移交事項，亦
    係於「94年11月2 日」始為移交予原告員工李春蘭，由李春
    蘭載明點收及移交日期並簽名於上；復有原告所提之被告於
    94年10月31日退保之勞工保險退保申報表影本1 件可佐（見
    本院卷第150 頁）。另參諸被告丁○○自認94年10月份仍在
    原告公司辦理終止上開業務事宜之情，及被告亦提出發文日
    期「94年10月21日」（93）春網字第005 號原告寄發予博新
    公司之函稿影本，右下方亦載明原告方面之承辦人為被告丁○○（見本院卷第126 頁）、暨被告丁○○於「94年10月31
    日」提出予原告之簽呈（見本院卷第125 頁）等各情，均堪
    認原告主張被告丁○○之離職日期為94年10月31日，乃可憑
    採。至於被告所辯被告丁○○之離職日為94年9 月28日，並
    已於該日交回識別證、名片乙節，為原告否認，查據被告丁○○所提94年9 月28日離職表（見本院卷第155 頁），除下
    方填載日期為94年9 月28日外，其上「離職日期」欄，被告
    丁○○亦係記載「94年10月31日」，與原告所提離職申請暨
    移交清冊所載離職日期相符，惟被告所提該紙離職表上之其
    餘各「會簽單位」欄及「主管簽名」欄（包括總經歷、行政
    部、財務部、電訊系統整合事業處、稽核室、法務室），則
    無任何會簽單位主管之簽名，亦無任何代表原告同意被告丁○○離職之人之簽名，尚難認被告此部分辯解為可信。
六、被告丁○○辯稱其於94年12月9 日寄發原告之系爭電子郵件
    ，內容表示同意負擔627,393 元及10,450元，合計637,843
    元，係屬錯誤之意思表示，而主張撤銷上開錯誤之意思表示
    等語，為原告否認。查，被告丁○○於94年12月9 日寄發電
    子郵件予原告，內容為：「目前與博新及達通之解約協議書
    進度如下：1.達通部分已完成。2.博新部分，昨日下午已與
    博新會計確認所有金額，因部分金額與我當初預估並不相同
    ，不同之處如下：a 、博新將業務結算至94年11月30日，因
    而產生之話務費用（包含博新話務成本及080 話務成本），
    共765,672 元，我當初結算至94年6 月30日之計算預估包含
    94/05 及94/06 之話務及94/06 之080 話務成本為208,065
    元，電話卡餘額預估成本為300,214 元，合計誤差共627,39
    3 元；此部分因為業務計算預估成本錯誤，將由業務自行負
    擔。b 、達通電話卡移轉至博新之總金額為716,505 元，博
    新另加計7 個月利息為10,450元，此部分因業務協調結帳日
    期不成，亦由業務自行負擔。c 、…」，此有原告所提、被
    告不爭執形式真正之電子郵件影本1 件附卷可稽（見本院卷
    第21頁），依其內容前後所述，被告丁○○就上開誤差如何
    產生及金額若干，均陳述甚詳，且被告丁○○於94年10月31
    日離職當日仍就電話卡業務停止等相關作業呈上簽呈予原告
    （見原證三），復於「94年11月9 日」於該簽呈上再為批明
    ：「1.已修正與博新公司之解約協書。2.增訂博新、達通之
    三方同意書。3.新世紀資通發函作業已完成」字樣，經其他
    會辦單位分別於同年11月9 日、10日簽註意見後，被告丁○○於「94年11月14日」再於該簽呈下方批明：「錯誤已修正
    」字樣，此有被告丁○○94年10月31日之全份完整簽呈影本
    1 件在卷可徵（見本院卷第129 至141 頁），參以該份簽呈
    之附件一、二、五資料所示，被告丁○○雖將原告與博新公
    司間終止契約事宜之話務結算日訂為94年6 月30日，惟其所
    擬定之附件一協議書草稿、附件二同意書草稿，被告丁○○
    均係預計原告公司與博新公司之契約終止日設為94年10月31
    日，此有附件一協議書草稿第1 條、附件二同意書草稿第1
    條規定足憑（見本院卷第132 、134 頁），然其94年10 月
    31日簽呈之內容，均未將原告與博新公司自94年7 月1日 起
    至94年10月31日止期間之話務金額予以計算在內，被告丁○○就該事實知之甚明，其於94年12月9 日所寄發原告之系爭
    電子郵件，亦就上開如何產生誤差及誤差金額若干等情形，
    詳為對原告說明，有系爭電子郵件足憑，因此，被告丁○○
    所為同意負擔其中637,843 元之損失，自難認為有何意思表
    示錯誤之情形，故其主張撤銷錯誤意思表示，並非合法，不
    生撤銷之效力。
七、按法律行為以得否與其原因相分離，可分為要因行為（有因
    行為）及不要因行為（無因行為）。前者如買賣、消費借貸
    等債權契約是；後者如處分行為、債務拘束、債務承認、指
    示證券及票據行為等屬之。民法上之典型契約固均屬有因契
    約，惟基於契約自由原則，當事人於不背於法律強行規定及
    公序良俗之範圍內，亦得訂定無因契約，此種由一方負擔不
    標明原因之契約，自屬無因行為，最高法院88年台上字第11
    89號裁判意旨可為供參。本件被告丁○○以系爭電子郵件向
    原告表示同意負擔原告部分損失金額即637,843 元，並經原
    告同意，揆諸上開說明，應屬於不要因之債務承認之性質，
    而被告丁○○復未能證明其所為上開債務承認之意思表示有
    何錯誤而得撤銷之情，已如前述，則原告主張被告所寄系爭
    電子郵件已為債務承認，原告亦同意，故被告丁○○應給付
    原告637,843 元，洵為有據。又原告自認因被告丁○○債務
    承認637,843 元金額，故已依被告丁○○之同意，將被告丁○○94年10月份薪資38,732元予以扣抵（參本院卷158 頁原
    告支付被告丁○○94年9 月份薪資金額為38,732元），有本
    院95年10月26日言詞辯論筆錄可稽，故原告得請求被告丁○○給付之金額應為599,111 元（000000－00000 ＝599111）
    。
八、至於原告主張基於人事保證契約，請求被告丙○○、甲○○
    應與被告丁○○就上開金額負連帶賠償責任部分，查被告丁○○係基於不要因之債務承認，而應給付原告599,111 元，
    並非因其有何過失而須負賠償之責，自不符合系爭人事保證
    契約所約定「違反政府法定、公序良俗及公司規章或其他不
    法之情事」之應負連帶保證責任之情形，從而，原告基於人
    事保證契約，請求被告丙○○、甲○○負連帶賠償責任，尚
    非有據。
九、綜上，原告請求被告丁○○給付599,111 元，及自95年6 月
    13日準備書狀繕本送達被告丁○○（被告丁○○於95年7 月
    27日當庭簽收）之翌日（即95年7 月28日）起至清償日止，
    按年息5%計算之法定遲延利息部分，為有理由，應予准許，
    逾此範圍之請求，則非有據，應予駁回。
十、原告陳明願供擔保，聲請宣告假執行，經核其勝訴部份，合
    於法律規定，爰酌定相當之擔保金額宣告之；至於原告敗訴
    部分，其假執行之聲請，失所依據，併駁回之。
十一、本案事證已臻明確，兩造其餘主張陳述及所提之證據，經
      審酌後認於本判決結果不生影響，爰不一一論述，附此敘
      明。
十二、結論：原告之訴為一部有理由，一部無理由，依民事訴訟
      法第79條、第390 條第2 項，判決如主文。
中    華    民    國    95    年    12    月    28    日
                  民事第一庭    法  官  陳翠琪
以上正本係照原本作成
如對本判決上訴，須於判決送達後20日內向本院提出上訴狀
中    華    民    國    95    年    12    月    29    日
                                書記官  李瑞芝


司法院資訊處製作；財團法人民間司法改革基金會備份。
